臺灣高等法院刑事判決　　　　　　　　100年度上訴字第973號
上　訴　人　臺灣桃園地方法院檢察署檢察官
被　　　告　張志忠
選任辯護人　林添進律師(法扶律師)
上列上訴人因被告違反毒品危害防制條例案件，不服臺灣桃園地
方法院98年度訴字第1179號，中華民國100年1月27日第一審判決
（起訴案號：臺灣桃園地方法院檢察署98年度偵字第11111號、
第12616號），提起上訴，本院判決如下：
    主  文
上訴駁回。
    理  由
甲、程序方面：
一、按被告以外之人於審判外之言詞或書面陳述，除法律有規定
    者外，不得作為證據，刑事訴訟法第159條第1項定有明文。
    查證人游○琦、蔡○怡於警詢之供述，對被告而言，係被告
    以外之人於審判外之言詞陳述，被告之辯護人爭執其等供述
    之證據能力，查其二人於偵查中已具結而證述，證述內容與
    警詢並無出入，姑不論其等於警詢之供述是否有特別可信之
    情況，已無再援引警詢供述之必要性，無傳聞法則例外之情
    形，依法自不得作為證據。
二、按被告以外之人於偵查中向檢察官所為之陳述，除顯有不可
    信之情況者外，得為證據，刑事訴訟法第159條之1第2項亦
    有明文。本件，被告之辯護人於原審爭執證人游○琦、蔡○
    怡於偵查中證述之證據能力。惟游○琦、蔡○怡於偵查中，
    經檢察官命其等具結而證述，辯護人並未能釋明其等於偵查
    中之證述有何顯不可信之情況，依法自得作為證據。
乙、實體方面：
一、公訴意旨略謂：被告張志忠明知MDMA（俗稱搖頭丸）及愷他
    命（Ketamine，又稱K 他命）分別係毒品危害防制條例所列
    管之第二、三級毒品，非經許可，不得擅自販賣、轉讓。竟
    分別：(一)陸續於民國（下同）98年1 月16日至同年月20日間
    之不詳時間，基於轉讓第二級毒品MDMA之犯意，在桃園縣龍
    潭鄉○○路○○段285號「金鑫KTV」內，無償提供其所有、
    數量不詳之MDMA供蔡○怡施用；(二)於98年1 月27、28日間之
    不詳時間，基於轉讓第三級毒品愷他命之犯意，在桃園縣龍
    潭鄉○○路○○段285號「金鑫KTV」內，無償提供其所有、
    數量不詳之愷他命供蔡○怡施用；(三)97年12月間某日上午8
    時許，在桃園縣桃園市○○路369 號「家樂福經國店」前，
    以每顆新臺幣（下同）500元之代價，販賣第二級毒品MDMA1
    顆予游○琦，並收取500元；(四)於98年1月26日晚間10時許，
    在桃園縣龜山鄉○○路游○琦住處旁，販賣第二級毒品MDMA
    1顆予游○琦，並自游○琦處取得電暖爐1臺作為代價。嗣因
    蔡○怡、游○琦為警協尋尋獲後，循線查知上情。因認被告
    涉犯毒品危害防制條例第4條第2項之販賣第二級毒品及同法
    第8條第2 項、第3項之轉讓第二級、第三級毒品之罪嫌云云
    。
二、按被告未經審判證明有罪確定前，推定其為無罪；又犯罪事
    實應依證據認定之，無證據不得認定犯罪事實；又不能證明
    被告犯罪者，應諭知無罪之判決，刑事訴訟法第154條第1項
    、第2 項及第301條第1項分別定有明文。又事實之認定，應
    憑證據，如未能發現相當證據，或證據不足以證明，自不能
    以推測或擬制之方法，為裁判基礎（最高法院40年台上字第
    86號判例要旨參照）。另認定犯罪事實所憑之證據，雖不以
    直接證據為限，間接證據亦包括在內；然而無論直接或間接
    證據，其為訴訟上之證明，須於通常一般之人不致有所懷疑
    ，而得確信其為真實之程度者，始得據為有罪之認定，倘其
    證明尚未達到此一程度，而有合理之懷疑存在時，即無從為
    有罪之認定，最高法院亦著有76年台上字第4986號判例可資
    參照。又被告並無自證無罪之義務，是其否認犯罪所持之辯
    解，縱無可取，仍不得因此資以為反證其犯罪之論據（參照
    最高法院91年度台上字第4574號判決要旨）。況刑事訴訟法
    第161條第1項亦規定，檢察官就被告犯罪事實，應負舉證責
    任，並指出證明之方法，是檢察官對於起訴之犯罪事實，應
    負提出證據及說服之實質舉證責任，倘其所提出之證據，不
    足為被告有罪之積極證明，或其指出證明之方法，無從說服
    法院以形成被告有罪之心證，基於無罪推定之原則，自應為
    被告無罪判決之諭知（最高法院92年台上字第128 號判例要
    旨參照）。次按施用毒品者所為向某人購買之供述，須有補
    強證據擔保其真實性。良以施用毒品者供述之憑信性，本不
    及於一般人，況法律復規定施用毒品者其供出來源，因而破
    獲者，得減輕其刑，其或有為偵查機關誘導、抑或為邀輕典
    而為不實之陳述之可能，自不足以保證其供述無失真之虞。
    是本院一貫之見解，認施用毒品者關於其向某人購買毒品之
    供述，須無瑕疵可指，並有補強證據佐證擔保其具有相當程
    度真實性，始得據以對他人為不利之認定。其所補強者，固
    非以事實之全部為必要，然仍須與施用毒品者所為毒品交易
    之供述，具有相當程度之關聯性，而得本於彼此間之相互作
    用，使一般人確信施用毒品者關於毒品交易之供述為真實。
    至施用毒品者陳述之內容是否具有矛盾或不一致等瑕疵，要
    屬於對陳述內容之評價，而施用毒品者有無誣陷可能，或與
    所指販賣毒品者，彼此之間曾否存在重大恩怨糾葛等情形，
    均與所指他人販賣毒品之社會基本事實無關聯性，非得執為
    其所陳述他人犯罪事實之補強證據（最高法院99年度台上字
    第1821號判決意旨參照）。
三、本件公訴人認被告有前揭販賣第二級毒品、轉讓第二級、第
    三級毒品等犯行，無非以證人游○琦、蔡○怡之證述為其主
    要論據。訊據被告張志忠堅詞否認有何轉讓或販賣毒品之犯
    行，辯稱：伊與游○琦當時是男女朋友，伊沒有販賣第二級
    毒品予游○琦；至蔡○怡跟游○琦是朋友關係，伊完全不認
    識她，也沒有轉讓第二級、第三級毒品予蔡○怡等語。經查
    ：
（一）證人蔡○怡於98年7月13日於檢察官訊問時固證稱：「（
      問：搖頭丸是何人給妳的？）是被告張志忠，他還有給我
      K 他命，他的綽號是『小峰』。」、「（問：被告如何給
      妳搖頭丸？）他每天都給我，我拿到之後就馬上用。」、
      「（問：妳有無施用K 他命？）有，也是被告給我的。施
      用了2 天，是我施用搖頭丸之後的一個禮拜。」、「（問
      ：被告陸續給妳搖頭丸及K他命之次數？）搖頭丸3 次，K
      他命2次。」、「（問：被告給妳搖頭丸、K他命時，是否
      有向妳收取金錢？）沒有，他叫我吸吸看。」云云（見98
      年度偵字第12616 號卷第29至30頁）。嗣證人蔡○怡於原
      審99年7 月13日審理時復翻異前詞改證稱：伊不認識張志
      忠，在「金鑫KTV」上班時有看過他但不熟，在「金鑫KTV
      」時，張志忠曾給過伊一顆粉紅色圓圓的不知道名稱的毒
      品，是伊跟張志忠要毒品以後，張志忠沒有講話，伊坐檯
      回來後就發現櫃檯旁邊桌上有一顆粉紅色圓圓的藥丸，伊
      沒有問張志忠就直接拿了。檢察官訊問時，只有跟被告拿
      粉紅色藥丸的部分是實話，其他部分都是謊話，K 他命都
      是另一個看起來很像男生的臺北的女經紀人「小楓」給的
      ，因為偵訊時頭腦模糊，當時所講的「小峰」指的就是「
      小楓」云云（見原審訴字卷第62頁至76頁），則證人蔡○
      怡就提供K 他命予其施用之人，前後更出現重大歧異。又
      關於證人蔡○怡於原審審理時證述被告曾提供「粉紅色藥
      丸」給伊施用乙節，該藥丸既非證人蔡○怡「直接」自被
      告取得，而是證人蔡○怡詢問被告後在櫃臺發現後持以施
      用，卷內亦無證據可證明該「粉紅色藥丸」係何種類之毒
      品，更無從遽為不利被告之認定。況且毒品乃政府嚴予查
      緝之違禁物，取得不易，查本件被告並無毒品前科，有本
      院被告前案紀錄表在卷可參，經採樣尿液鑑定結果MDMA及
      K他命均呈陰性反應（見98年度偵字第12616號卷第15頁，
      臺灣檢驗科技股份有限公司濫用藥物檢驗報告），是被告
      是否有施用毒品，及有否取得毒品之管道，均尚有疑問，
      且被告與證人蔡○怡間僅係「金鑫KTV 」之同事關係，並
      無深交，被告亦僅係在「金鑫KT V」擔任少爺工作，收入
      十分有限，衡情亦無多次無償提供毒品予證人蔡○怡施用
      之理。且證人蔡○怡為警查獲時之尿液經送檢驗，並未檢
      出任何毒品陽性反應，有臺灣檢驗科技股份有限公司濫用
      藥物檢驗報告乙紙可佐(同偵卷第22頁)。職是，本件被告
      是否確有如起訴書犯罪事實(一)、(二)所指時、地，轉讓第二
      級、第三級毒品予證人蔡○怡之犯行，既查無其他可資擔
      保證人蔡○怡證言之真實性之補強證據，而得認證人蔡○
      怡於檢察官訊問時所為證述與事實相符，自難僅憑證人蔡
      ○怡前後不一之單一證述，遽為不利被告之認定。
（二）證人游○琦於98年8 月14日於檢察官訊問時雖證稱：張志
      忠前後提供過伊2 次搖頭丸施用，第一次是伊問他有沒有
      搖頭丸，他就說有，所以就約在家樂福，伊問他多少錢，
      他說500 元。第二次是在我家附近用電暖爐跟他換毒品搖
      頭丸云云（見98年度偵字第11111 號卷第20至21頁）。於
      99年7月3日原審審理中則改結證稱：被告張志忠並無提供
      搖頭丸給伊施用，搖頭丸都是綽號「酷仔」的網友免費提
      供給伊，是在桃園的一個公園總共交給伊6 次，之前在警
      詢時會說分別以500 元及電暖爐為代價向被告購買搖頭丸
      ，是因為98年1 月份的時候跟被告吵架，被告大聲兇伊，
      在警察局做筆錄時就想到可以用這點來害他，之後檢察官
      訊問時，因為之前警詢時已經提到被告，而且伊怕改證詞
      的話，不知道會受到什麼懲罰，所以還是說被告，之後因
      為伊翻法律辭典看到被告會被判到7 年，覺得很愧疚所以
      決定說實話，至於電暖爐是在「金鑫KTV 」對面交給被告
      的，沒有跟他要藥的意思云云（見原審訴字卷第54至59頁
      ），核證人游○琦前後所述並非一致，何者為真，並非無
      疑。且證人游○琦為警查獲後所採尿液經送檢驗結果，呈
      毒品陰性反應，亦有臺灣檢驗科技股份有限公司濫用藥物
      檢驗報告乙紙可佐(98年少調字第516號卷第8頁)。則證人
      游○琦是否有施用搖頭丸，亦有疑義。至被告於警詢中固
      坦承證人游○琦有將其抽獎抽到的電暖爐送給伊，但否認
      有「以物易物」之行為，自非補強證據。從而，本件就被
      告販賣第二級毒品予證人游○琦部分，僅有證人游○琦單
      一且前後不一存有瑕疵之證述，亦難遽採為被告有罪之判
      決基礎。
四、綜上所述，本件除證人蔡○怡、游○琦所為前揭存在重大瑕
    疵之單一證述，且其二人尿液均無毒品陽性反應，且無任何
    毒品扣案可佐，別無其他證據補強其等證述之真實性，則公
    訴人憑以認定被告涉有轉讓第二級、第三級毒品及販賣第二
    級毒品犯行之論據，在客觀上未達於通常一般人均不致有所
    懷疑，得確信其為真實之程度，尚有合理之懷疑存在，本院
    無從形成有罪之確信。此外，復查無其他積極證據足資證明
    被告有何公訴人所指訴之犯行，揆諸首揭說明，應認不能證
    明被告犯罪，原審以不能證明被告張志忠犯罪而為無罪之諭
    知，經核並無不合。
五、檢察官上訴意旨略以：證人蔡○怡、游○琦於偵查中皆證稱
    被告有賣毒品予渠等，則彼此間對不利被告之證述，已非單
    一指述，且可互為補強證據。另縱上開兩證人於原審審理中
    更易前詞，然證人蔡○怡既於原審稱與被告無嫌隙，則何需
    於警詢及偵查中指認被告而自陷誣告罪之風險；至證人游○
    琦謂其係因與被告吵架方誣陷被告，然其在審理中之證詞先
    後不一，自難採信，不得據以排除偵查中之證言。又販毒之
    人未必有施用毒品之習慣，故難以被告並無毒品之前科及毒
    品陰性之尿液反應，為被告有利之認定，指摘原判決不當，
    請求撤銷改判云云。惟證人蔡○怡、游○琦於偵查中係分別
    證述被告有提供、販賣毒品之行為，至證人蔡○怡於偵查時
    固稱：被告有提供毒品予游○琦施用等語，惟並未具體陳述
    係於何時、何地提供，且未提及被告有販賣毒品之行為（見
    98年度偵字第12616號卷第30頁），而本件檢察官係起訴被
    告在「家樂福經國店」、「游○琦住處旁」有販賣第二級毒
    品MDMA給游○琦，均非在「金鑫KTV」店內，證人蔡○怡是
    否有在場而得親見耳聞，均乏積極證據可佐。是蔡○怡之上
    開證詞，與起訴事實未具有相當程度之關聯性，自不得互為
    補強證據。至被告有無吸食毒品之前科及驗尿報告僅係在推
    論被告是否執有毒品之可能性，並非以此斷言被告並未販賣
    毒品。綜上，檢察官上訴核無理由，應予駁回。
據上論斷，應依刑事訴訟法第368條，判決如主文。
本案經檢察官陳傳宗到庭執行職務。
中    華    民    國    100    年    5    月    18    日
                  刑事第十七庭  審判長法  官 王炳梁
                                      法  官 黃雅芬
                                      法  官 陳世宗
以上正本證明與原本無異。
檢察官就販賣、轉讓第二級毒品部分如不服本判決，應於收受送
達後10日內向本院提出上訴書狀，其未敘述上訴之理由者並得於
提起上訴後10日內向本院補提理由書（均須按他造當事人之人數
附繕本）「切勿逕送上級法院」。
其餘不得上訴。
                                      書記官 李佳穎
中    華    民    國    100    年    5    月    18    日